# 利润分配

提问人：LUNTUS 时间：2021-06-06 14:07:41
依据：①按照《公司法》的有关规定，公司利润分配基础就是该公司财务报表上当年的税后利润，按此理解，母公司报表净利润应该是法定利润分配基础，而不能以合并报表净利润为基础进行利润分配；
②上交所在《 2008 年年报注意事项讲解》中提到了财会函［ 2000 ］ 7 号中的规定，即“编制合并会计报表的公司，其利润分配以母公司的可供分配的利润为依据。合并会计报表中可供分配利润不能作为母公司实际分配利润的依据”，上交所支持以母公司可供分配利润为基础进行分配的；
③财政部会计司司长刘玉廷在《关于企业会计准则体系建设、趋同、实施与等效问题》中提到：“长期股权投资中母公司对子公司投资由权益法改为成本法，主要是为了避免企业在不能取得或不能全额取得投资收益的情况下出现虚增利润和超前分配，从而避免短期行为”，财政部还是支持以母公司报表利润作为利润分配依据的。
④财政部、国资委关于印发《中央企业国有资本收益收取管理暂行办法》的通知（财企[2007]309号）第八条　国有独资企业拥有全资公司或者控股子公司、子企业的，应当由集团公司（母公司、总公司）以年度合并财务报表反映的归属于母公司所有者的净利润为基础申报。—-国有资本收益是特殊形式的利润分配，以合并报表为基础。
综合分析：利润分配是公司法人行为，因此理论上应按母公司个别报表层面的未分配利润确定可供向股东分配股利的留存收益限额。
财政部、国资委 2007 年出台的《中央企业国有资本收益收取管理暂行办法》所指的是“上缴国有资本收益”，其中有特殊规定的，应从其规定。
即：应当由集团公司（母公司、总公司）以年度合并财务报表反映的归属于母公司所有者的净利润为基础进行分配利润。
请问：假设 2020 年母公司的净利润为正 1 亿，母公司年末未分配利润为1.5亿，归母净利润为正 3000 万，合并报表净利润-2000万，合并报表年末未分配利润-2亿。在按中央企业国有资本收益收取管理办法以合并报表反映的归属于母公司所有者权益的净利润在弥补亏损和提取盈余公积后的余额缴纳收益，当年净利润不足以弥补累计亏损时，不缴纳收益。
1 、如何进行往年度的亏损弥补呢，或者将其理解为，只有在归母净利润时进行分配无需考虑往年度亏损的问题。
2 、分配方案：①虽归母净利润为正 3000 万，但不足以弥补累计亏损，不缴纳收益，②归母净利润 3000 万元，以此基础提取盈余公积后向上缴纳收益。③母公司的净利润 1 亿，且无需补亏，以此基础提取盈余公积后向上缴纳收益

回答人：chenyiwei
1 、亏损弥补同样是公司法人行为，因此可弥补亏损在法律上也是以公司法人（个别报表）层面的未弥补亏损负数为依据。但是，如果合并报表层面的未分配利润为负数的，则不建议（但不禁止）进行利润分配。
2 、如果母公司个别报表层面未分配利润显著高于合并报表层面归母未分配利润的，则要关注该结果的合理性，例如内部交易作价的公允性、对母公司长期股权投资的减值和合并报表层面对子公司的资产减值是否充分等。